【裁判字號】    98,易緝,329
【裁判日期】    981008
【裁判案由】    業務侵占
【裁判全文】
臺灣臺中地方法院刑事判決             98年度易緝字第329號
公  訴  人  臺灣臺中地方法院檢察署檢察官
被      告  丙○○
上列被告因業務侵占案件，經檢察官提起公訴（96年度偵緝字第
2554號）及移送併辦（96年度偵緝字第2555號），本院判決如下
：
    主    文
丙○○意圖為自己不法之所有，而侵占對於業務上所持有之物，
處有期徒刑陸月，如易科罰金，以銀元佰元即新臺幣玖佰元折
算壹日。緩刑貳年。
    犯罪事實
一、丙○○於民國93年11月間，與乙○○及甲○○所經營之橘子
    國整合行銷有限公司（下稱橘子國公司）合夥參與「2005年
    天津年貨大街」之投標，以經營攤位出租之方式以營利，於
    得標後，由每人各出資新臺幣（下同）40萬元，並約定由橘
    子國公司負責活動之執行及公關宣傳，由丙○○負責招商，
    收取廠商攤位租金後，交由橘子國公司統合支出「2005年天
    津年貨大街」之必要費用，並在活動結束後，由橘子國公司
    就收入及支出結算盈餘後，丙○○、乙○○與橘子國公司各
    分得三分之一，丙○○因其自有資金不足40萬元，遂邀同丁○○與之隱名合夥，由丁○○出資30萬元，並約定於丙○○
    在與乙○○、橘子國公司平分合夥盈餘之三分之一後，再與
    丁○○每人平分各半，為從事業務之人。詎丙○○自94年1
    月28日至同年2月11日止，向上開活動承租攤位廠商共收取
    租金506萬2500元，然其竟意圖為自己不法之所有，其僅就
    其中364萬6122元繳回橘子國公司作帳之用，另將其中之64
    萬840元交由乙○○作為回饋幫忙投標及招商之人之費用，
    而將其餘77萬5538元侵占入已，均未與乙○○、橘子國公司
    結算，亦未與丁○○進行結算並將盈餘【506萬2500元《收
    入》-409萬7379元《支出》-10萬《應補稅額》）×1/3×1/
    2=14萬4187元】（起訴書誤載為30萬元）分予丁○○，即逃
    匿無蹤。
二、案經橘子國公司、乙○○、丁○○訴由臺灣臺中地方法院檢
    察署檢察官偵查起訴及移送併辦。
    理    由
一、證據能力：
    按被告以外之人 (包括證人、鑑定人、告訴人、被害人及共
    同被告等)於審判外之陳述雖不符刑事訴訟法第159條之1至
    之4等4條之規定，而經當事人於審判程序同意作為證據，法
    院審酌該言詞陳述或書面陳述作成時之情況，認為適當者，
    亦得為證據；當事人、代理人或辯護人於法院調查證據時，
    知有刑事訴訟法第159條第1項不得為證據之情形，而未於言
    詞辯論終結前聲明異議者，視為有前項之同意，同法第159
    條之5定有明文。查以下本判決引用之證人於審判外之言詞
    或書面陳述，性質上雖屬傳聞證據，惟公訴人及被告於本院
    準備程序時不爭執其證據能力，且經本院審理時予以提示並
    告以要旨，經公訴人及被告表示意見，均未於言詞辯論終結
    前聲明異議，本院審認上開證據作成時之情況，應無違法取
    證或不當情事，與本案待證事實間復具有相當之關聯性，以
    之作為證據應屬適當，依刑事訴訟法第159條之5規定，自有
    證據能力。
二、上揭犯罪事實，業據被告丙○○於本院審理時坦承不諱，並
    為認罪之表示，核與告訴人即證人乙○○、甲○○、丁○○
    於警詢、偵查及本院審理時之證述大致相符，並有2005年天
    津路年貨大街承辦合約書、現金收款單、支票收款單、付款
    明細、收款明細、支票影本35張、2005天津路津雞報喜年貨
    大街廠商名冊、劉瑩玲律師函、天津路年貨大街廣告文宣、
    參展廠商契約書、存證信函、年貨大街招商名冊、2005天津
    年貨大街收入及支出明細2份、電費支出收據4張、證人乙○○提出之估價單、免用統一發票收據、銷貨傳票等11紙在卷
    足證。核被告之自白與事實相符，應為真實。本案事證明確
    ，被告前揭業務侵占犯行，洵堪認定，應依法論科。
三、比較新舊法：
    被告行為後，刑法業於94年1月7日修正，於同年2月2日公布
    ，並於95年7月1日施行。按行為後法律有變更者，適用行為
    時之法律，但行為後之法律有利於行為人者，適用最有利於
    行為人之法律，修正後即現行刑法第2條第1項定有明文。查
    刑法第336條第2項之業務侵占罪，罰金刑之法定刑原為得併
    科銀元3000元以下罰金，因罰金罰鍰提高標準條例第一條前
    段規定，提高為10倍，為得科銀元3萬元以下罰金，而依修
    正後刑法施行法第1條之1規定：「（第一項）中華民國九十
    四年一月七日刑法修正施行後，刑法分則編所定罰金之貨幣
    單位為新臺幣。（第二項）九十四年一月七日刑法修正時，
    刑法分則編未修正之條文定有罰金者，自九十四年一月七日
    刑法修正施行後，就其所定數額提高為三十倍。但七十二年
    六月二十六日至九十四年一月七日新增或修正之條文，就其
    所定數額提高為三倍」，及刑法第33條第5款修正為：「主
    刑之種類如下：五、罰金：新臺幣一千元以上，以百元計算
    之」等規定觀之，依修正後之法律，刑法第三百三十六條第
    二項之業務侵占罪所得科處之罰金刑最高額為新臺幣9萬元
    、最低額為新臺幣1000元，然依被告行為時即修正前刑法第
    33條第5款規定之罰金最低額銀元1元，並提高10倍計算，前
    開罰金刑，最高額為銀元3萬元，最低額為銀元10元，若乘
    以3倍而換算為新臺幣，最高額雖與新法同為新臺幣9萬元，
    然最低額僅為新臺幣30元。因此，比較上述修正前、後之刑
    罰法律，自以被告行為時即修正前關於科處罰金刑之法律較
    有利於被告。揆諸修正後刑法第2條第1項前段、但書規定之
    「從舊從輕」原則，應適用被告行為時之法律，即修正前刑
    法之相關規定予以論處。
四、被告丙○○與橘子國公司、證人乙○○間，及與證人丁○○
    間，基於合夥關係，負責招商及收取廠商租金，為從事業務
    之人，將其基於業務向廠商收取而持有之租金款項以變易持
    有為所有之意思，侵占於己，核其所為，係犯刑法第336條
    第2項之業務侵占罪。被告以一業務侵占行為，同時侵占應
    繳回橘子國公司之款項及應分配予證人丁○○之盈餘，應屬
    一行為同時觸犯數個業務侵占罪名，為想像競合犯，應從一
    重處斷。公訴人認被告所為係構成連續犯，容有誤會，附此
    說明。爰審酌被告與告訴人橘子國公司、乙○○、丁○○合
    夥經營事業，竟貪圖一己之私，侵占財物，使告訴人等受有
    財產損害，惟念及被告犯後坦承犯行，並與已告訴人橘子國
    公司、乙○○、丁○○均分別達成和解，有本院調解程序筆
    錄3份附本院卷可參，堪認已具有悔意及其犯罪之動機、目
    的及手段等一切情狀，量處如主文所示之刑，並諭知易科罰
    金之折算標準【按修正後刑法第41條第1項前段規定：「犯
    最輕本刑為五年以下有期徒刑以下之刑之罪者，而受六個月
    以下有期徒刑或拘役之宣告者，得以新臺幣一千元、二千元
    或三千元折算一日，易科罰金」；修正前刑法第41條第1項
    前段則規定：「犯最重本刑為五年以下有期徒刑以下之刑之
    罪，而受六個月以下有期徒刑或拘役之宣告，因身體、教育
    、職業、家庭之關係或其他正當事由，執行顯有困難者，得
    以一元（按：指銀元，以下同）以上三元以下折算一日，易
    科罰金」。又修正前罰金罰鍰提高標準條例第2條係規定：
    「依刑法第四十一條易科罰金或第四十二條第二項易服勞役
    者，均就其原定數額提高為一百倍折算一日；法律所定罰金
    數額未依本條例提高倍數，或其處罰法條無罰金刑之規定者
    ，亦同」。依受刑人行為時易科罰金之折算標準，經提高後
    ，係以銀元300元折算1日，再依現行法規所定貨幣單位折算
    新臺幣條例第2條規定「現行法規所定金額之貨幣單位為圓
    、銀元或元者，以新臺幣元之三倍折算之」折算為新臺幣後
    ，得以新臺幣300元以上新臺幣900元以下折算1日，較之修
    正後刑法第41條第1項前段規定，得以新臺幣1000元、2000
    元或3000元折算1日之規定，自以行為時法為有利於被告，
    而按定易科罰金之折算標準，係屬科刑規範事項，非屬最高
    法院95年5月23日95年第8次刑庭會議決議第一、（四）則所
    定，比較新舊法應就罪刑有關之共犯、未遂犯、想像競合犯
    、牽連犯、連續犯、結合犯，以及累犯加重、自首減輕暨其
    他法定加減原因（如身分加減）與加減例等一切情形，綜其
    全部罪刑之結果而為比較之情形，其既非屬法律適用之情形
    ，即無與之綜合比較之適用，附此敘明】。再按中華民國九
    十六年罪犯減刑條例施行前，經通緝而未於中華民國96年12
    月31日以前自動歸案接受偵查、審判或執行者，不得依本條
    例減刑，同條例第5條定有明文。查本件被告上開業務侵占
    犯行之犯罪時間雖於96年4月24日以前，然被告於偵查中，
    經臺灣臺中地方法院檢察署於95年11月27日發佈通緝，95年
    12月6日併案通緝，嗣於96年8月3日為警緝獲到案，並未自
    動歸案接受偵查，有臺灣臺中地方法院檢察署95年11月27日
    中檢惠偵歲緝字第5437號通緝書、95年12月6日中檢惠偵藏
    緝字第5669號通緝書、內政部警政署國道公路警察局第六警
    察隊通緝案件報告書、臺灣高等法院被告前案紀錄表、通緝
    記錄表附卷可參，依上開說明，本件自不得適用中華民國九
    十六年罪犯減刑條例予以減刑，附此敘明。末查，被告未曾
    因故意犯罪受有期徒刑以上刑之宣告，有臺灣高等法院被告
    前案紀錄表在卷可稽，且業與告訴人橘子國公司、乙○○、
    丁○○成立調解，並賠償其等之損失，並均表示願意原諒被
    告等情，有本院調解程序筆錄3份在卷可憑，其因一時失慮
    ，致罹刑典，經此偵審教訓後，當知所警惕，信無再犯之虞
    ，本院認對其所宣告之刑，以暫不執行為適當，爰依刑法第
    74條第1項第1款規定，併予宣告緩刑2年，以勵自新。
五、依刑事訴訟法第299條第1項前段，刑法第2條1項前段、第33
    6條第2項、第55條、（修正前）第33條第5款、（修正前）
    第41條第1項前段、第74條第1項第1款，刑法施行法第1條之
    1第1項、第2項前段，修正刪除前罰鍰提高標準條例第2條，
    現行法規所定貨幣單位折算新臺幣條例第2條，判決如主文
    。
中    華    民    國    98    年    10    月    8    日
            刑事第三庭  審判長法  官  周瑞芬
                              法  官  楊曉惠
                              法  官  李慧瑜
以上正本證明與原本無異。
如不服本判決應於收受判決後10日內向本院提出上訴書狀，並應
敘述具體理由；其未敘述上訴理由者，應於上訴期間屆滿後20日
內向本院補提理由書（均須按他造當事人之人數附繕本）「切勿
逕送上級法院」。
                              書記官  陳青瑜
中    華    民    國    98    年    10    月    8    日
附錄論罪科刑法條
中華民國刑法第336條
對於公務上或因公益所持有之物，犯前條第1項之罪者，處1年以
上7年以下有期徒刑，得併科5千元以下罰金。
對於業務上所持有之物，犯前條第1項之罪者，處6月以上5年以
下有期徒刑，得併科3千元以下罰金。
前二項之未遂犯罰之。


司法院資訊處製作；財團法人民間司法改革基金會備份。
